【裁判字號】    99,國貿,11
【裁判日期】    990630
【裁判案由】    確認債權不存在
【裁判全文】
臺灣臺北地方法院民事判決              99年度國貿字第11號
原      告  戈綸布貿易有限公司
法定代理人  丙○○
訴訟代理人  蔚中傑律師
被      告  甲○○○○ ○○○.
法定代理人  乙○○○○○○ ○.
上列當事人間請求確認債權不存在事件，本院於民國99年6月9日
言詞辯論終結，判決如下：
    主      文
確認被告對於原告就國際信用狀號碼8AXAB2/00202/004之款項美
金萬柒仟伍佰肆拾捌元肆角壹分之債權不存在。
訴訟費用由被告負擔。
    事實及理由
壹、程序部分
  (一)按「當事人得以合意定第一審管轄法院。但以關於由一定法
    律關係而生之訴訟為限。前項合意，應以文書證之。」，民
    事訴訟法第24條定有明文。查兩造合意本件買賣糾紛由我國
    之臺灣臺北地方法院管轄，有原告提出被告所出具之保證書
    （LETTER OF GUARANTEE）為證（見本院卷第25頁），揆諸
    前揭規定，本院有管轄權。
  (二)本件涉訟之被告甲○○○○ ○○○○○○○○○○○○○為印度商，係屬外國
    人，故本件就人的部分具有涉外因素，且原告起訴主張者乃
    兩造間之買賣契約法律關係，核本件性質屬於私法案件，從
    而本件應為涉外私法案件，而有涉外民事法律適用法之適用
    。按「法律行為發生債之關係者，其成立要件及效力，依當
    事人意思定其應適用之法律。」，涉外民事法律適用法第6
    條第1項定有明文，查兩造合意就本件買賣契約法律關係，
    以我國法為準據法之情，亦有原告所提之前揭保證書可憑，
    是本件買賣契約法律關係之準據法為我國法。
  (三)按確認之訴非原告有即受確認判決之法律上利益者，不得提
    起；所謂即受確認判決之法律上利益，係指法律關係之存否
    不明確，原告主觀上認其在法律上之地位有不安之狀態存在
    ，且此種不安之狀態，能以確認判決將之除去者而言，若縱
    經法院判決確認，亦不能除去其不安之狀態者，即難認有受
    確認判決之法律上利益，有最高法院52年臺上字第1240號判
    例可資參照。經查，本件原告主張其向被告所買受之地毯有
    不符合約定品質及效用之瑕疵，因而解除兩造間之系爭買賣
    契約，然被告否認伊所交付予原告之地毯有瑕疵，有前述保
    證書可憑，則原告顯有負擔給付買賣價金義務之危險，此一
    法律上不安之狀態，得以本件確認判決將之除去，揆諸前揭
    法律規定及說明，堪認原告提起本件確認訴訟，有即受確認
    判決之法律上利益。
  (四)本件被告經合法通知，未於言詞辯論期日到場，核無民事訴
    訟法第386條所列各款情形，爰依原告之聲請，由其一造辯
    論而為判決。
貳、實體部分
一、原告起訴主張：
  (一)原告為貿易公司於97年10月與11月間向被告公司採購並進口
    地毯，原告除有開立訂單外，被告並以PROFORMA INVOICE確
    認雙方之訂單條件。就此，原告已開立號碼8AXAB2/00202/0
    04之信用狀（下稱系爭信用狀），而被告於出貨給原告時，
    亦開立商業發票及包裝單，以確認貨品的內容與包裝方式。
    嗣共有658箱貨品運至臺灣，原告依萬海航運股份有限公司
    之提單欲提領貨物時，發現被告實際所運送至臺灣之貨品，
    並非雙方所約定之貨品，而為品質低劣且顏色與規格均不符
    合原告訂購標準之地毯，被告之給付顯然不符債之本旨。因
    原告拒絕付款，被告乃出具保證書（LETTER OF GUARANTEE
    ），以說明其所提供之貨物並無問題，並就準據法訂為中華
    民國法律且合意由本院為管轄法院，嗣經原告委託瑞士通用
    檢驗公證集團臺灣分公司（SGS）就被告所提供之貨物予以
    檢驗與驗證，亦認被告所提供之貨品不論在品質、顏色及規
    格款式等均不符合原告訂單之要求，原告遂分別寄發電子郵
    件及存證信函予被告，解除系爭買賣契約。
  (二)本件原告係以開立系爭信用狀之方式交易，亦即付款之方式
    乃是由土地銀行南港分行自原告公司之帳號000-000-00000-
    0號外幣帳戶撥款給被告之押匯銀行即Bank of Baroda Trea
    -sury Branch後，再轉給被告，而土地銀行南港分行已自原
    告之外幣帳戶轉出系爭信用狀金額美金37,548.41元，惟尚
    未將款項給付予系爭信用狀之受益人即被告，因原告已解除
    雙方間買賣契約，故被告對於原告就系爭信用狀之款項美金
    37,548.41元之債權，亦因而不存在。
  (三)爰聲明：確認被告對於原告就國際信用狀號碼8AXAB2/00202
    /004之款項美金37,548.41元之債權不存在。
二、被告未於言詞辯論期日到場，亦未提出書狀作何聲明或陳述
    。
三、得心證之理由：
  (一)按「物之出賣人對於買受人，應擔保其物依第373條之規定
    危險移轉於買受人時無滅失或減少其價值之瑕疵，亦無滅失
    或減少其通常效用或契約預定效用之瑕疵。但減少之程度，
    無關重要者，不得視為瑕疵。出賣人並應擔保其物於危險移
    轉時，具有其所保證之品質。」、「買賣因物有瑕疵，而出
    賣人依前五條之規定，應負擔保之責者，買受人得解除其契
    約或請求減少其價金。但依情形，解除契約顯失公平者，買
    受人僅得請求減少價金。」，民法第354條、民法第359條分
    別定有明文。
  (二)原告主張兩造間締有買賣契約，並以開立信用狀方式付款，
    然被告所交付之貨物有瑕疵，其已依法解除契約，而開狀銀
    行尚未將系爭信用狀之款項交付被告等事實，業據原告提出
    與所述相符之原告所發ORDER FORM與被告所出具之PROFORMA
    INVOICE各2份（見本院卷第13至16頁）、系爭信用狀（見本
    院卷第17、18頁）、商業發票(INVOICE)2份（見本院卷第19
    、20頁）、包裝單(Packing List)3紙（見本院卷第21至23
    頁）、提單(BILL OF LADING)1份（見本院卷第24頁）、被
    告所出具之保證書（見本院卷第25頁）、SGS之檢驗報告（
    見本院卷第26至28頁）、原告寄發之電子郵件及蘆洲中原路
    郵局第691號存證信函（見本院卷第29、92頁）等件為證，
    堪信為真。據此，被告所交付之買賣標的物地毯既有不符合
    約定品質及效用之瑕疵，原告依前揭民法規定解除系爭買賣
    契約，核無不合，則系爭買賣契約既經解除，被告對於原告
    就系爭買賣契約所生之價金債權即系爭信用狀之款項美金37
    ,548.41元之債權，亦因解除而不存在。
四、綜上所述，原告請求確認被告對於原告就國際信用狀號碼8A
    XAB2/00202/004之款項美金37,548.41元之債權不存在，為
    有理由，應予准許。
五、據上論結，本件原告之訴為有理由，依民事訴訟法第385條
    第1項前段、第78條，判決如主文。
中    華    民    國    99    年    6     月    30    日
                  民事第一庭    法  官  賴秀蘭
以上正本係照原本作成
如對本判決上訴，須於判決送達後20日內向本院提出上訴狀
中    華    民    國    99    年    6     月    30    日
                                書記官  李佩芳

司法院資訊處製作；財團法人民間司法改革基金會備份。
